臺灣新竹地方法院民事小額判決  
110年度竹小字第531號
原      告  旺旺友聯產物保險股份有限公司


法定代理人  劉自明  


訴訟代理人  鍾易軒  
            黃永仁  
複代理人    沈志明  
被      告  陳哲雄  
上列當事人間損害賠償事件，本院於民國110年11月9日辯論終結
，判決如下：
    主      文
被告應給付原告新臺幣伍仟陸佰零捌元，及自民國一一○年八月
二十九日起至清償日止，按週年利率百分之五計算之利息。
原告其餘之訴駁回。
訴訟費用新臺幣壹仟元由被告負擔新臺幣參佰玖拾肆元，餘由原
告負擔。
本判決第一項得假執行。
    事實及理由
一、原告起訴主張：被告於民國108年11月12日12時43分許，騎
    乘車牌號碼：000-000普通重型機車（下稱肇事車輛），行
    經新竹市東區高峰路164巷口時，因未依規定讓車而碰撞原
    告所承保訴外人楊美娥所有並由訴外人楊易霖駕駛之車牌號
    碼：000-0000自用小客車（下稱系爭車輛），致系爭車輛受
    損，原告業依保險契約賠付被保險人即訴外人楊美娥系爭車
    輛之修復費用新臺幣（下同）14,226元（含零件7,019元、
    工資1,848元、烤漆5,359元）。而依保險法第53條第1項規
    定取得代位求償權。為此，爰依侵權行為損害賠償及保險代
    位之法律關係，請求被告賠償系爭車輛因其過失所導致之損
    害等語。並於本院聲明：被告應給付原告14,226元，及自起
    訴狀繕本送達翌日起至清償日止，按週年利率5%計算之利息
    。
二、被告則以：伊從岔道出來，但伊有先停並且讓1台貨車過，
    是對方撞到伊，而且對方車輛只有1道刮痕，伊的機車也沒
    有倒，就算有責任，伊的責任也比較少。就算要修，對方的
    車也是老車，金額也不會這麼高，行情大概就是3,000元。
    伊的機車煞車桿也有斷。伊是從支線出來，為了讓卡車過去
    ，伊就停著在主幹道上，卡車過了之後對方車輛才開過來，
    他的車撞到伊的機車把手，雙方發生擦撞後，伊的機車也沒
    有倒，只是煞車桿被撞斷而已。伊認為對方的維修金額太高
    。伊並沒有向對方提出任何賠償，如果對方要要求賠償，伊
    也希望對方賠償伊的精神損失，因為伊被嚇一跳等語。並於
    本院聲明：駁回原告之訴。
三、本院之判斷：
（一）原告主張之前揭事實，業據其提出新竹市警察局道路交通
      事故當事人登記聯單、道路交通事故初步分析研判表、道
      路交通事故現場圖、身分證、行車執照、估價單、電子發
      票、汽車險理賠計算書、賠償給付同意書等件為證，並有
      新竹市警察局110年8月9日竹市警交字第1100029313號函
      文暨所附之道路交通事故現場圖、A3類道路交通事故調查
      紀錄表、道路交通事故初步分析研判表、舉發違反道路交
      通管理事件通知單、道路交通事故影像截圖記錄表、道路
      交通事故照片黏貼紀錄表等件附卷可稽。
（二）按汽車行駛至交岔路口，其行進、轉彎，應依下列規定：
      一、應遵守燈光號誌或交通指揮人員之指揮，遇有交通指
      揮人員指揮與燈光號誌並用時，以交通指揮人員之指揮為
      準，道路交通安全規則第102條第1款定有明文。特種閃光
      號誌各燈號顯示之意義如左：一、閃光黃燈表示「警告」
      ，車輛應減速接近，注意安全，小心通過。二、閃光紅燈
      表示「停車再開」，車輛應減速接近，先停止於交岔路口
      前，讓幹道車優先通行後認為安全時，方得續行，道路交
      通標誌標線號誌設置規則第211條第1項亦有明定。經查，
      被告於警詢稱：我騎普重機，由高峰路164巷左轉往食品
      路行駛，於上述時地，我經過路口，有打左轉方向燈，有
      看右方有一台貨車過了後，我才左轉，我沒有看到貨車後
      方還有一輛系爭車輛，我右把手與對方自小客車左後門鈑
      金發生擦撞，現場無人受傷等語（見本院卷第41頁），而
      訴外人楊易霖於警詢稱：我駕駛系爭車輛由高峰路往食品
      路方向行駛，行經上述時地，我已通過號誌燈及行人穿越
      道，突然肇事機車自我汽車左後方駛入，對方機車把手與
      我的汽車左後車門發生擦撞，現場無人受傷等語（見本院
      卷第43頁），據此，被告由高峰路164巷左轉食品路時，
      依該行向設置之閃光紅燈號誌指示，本應減速接近，讓幹
      道車優先通行後認為安全時，方得續行；而訴外人楊易霖
      駕駛系爭車輛沿高峰路往食品路方向行駛時，亦應依該行
      向之閃光黃燈指示，減速接近，注意安全，小心通過，作
      隨時停車之準備，而當時亦無不能注意之情形，兩人均疏
      未注意，被告未依規定讓車，訴外人楊易霖亦未注意車前
      狀態減速慢行，致雙方車輛發生碰撞，造成系爭車輛受損
      ，被告及訴外人楊易霖對於本案車禍肇事均有過失，足堪
      認定。且系爭車輛之損害與被告之過失行為間，有相當因
      果關係。本院斟酌上開肇事情節，依肇事雙方原因力之強
      弱與過失之輕重，認定被告則為肇事主因，訴外人楊易霖
      為肇事次因，本件車禍之發生及對所造成損害之結果，被
      告與訴外人楊易霖分別應負擔70%、30%之過失責任。
（三）次按不法毀損他人之物者，被害人得請求賠償其物因毀損
      所減少之價值，民法第196條定有明文。又物被毀損時，
      被害人除得依據民法第196條請求賠償外，並不排除民法
      第213條至第215條之適用，依民法第196條請求賠償物被
      毀損所減少之價額，得以修復費用為估定之標準，但以必
      要者為限（例如：修理材料以新品換舊品，應予折舊），
      亦有最高法院77年度第9次民事庭會議決議、同院73年度
      台上字第1574號判決意旨可資參照。查，被告因前開過失
      肇致本件車禍，並致原告所承保之系爭車輛受有損害等情
      ，已如前述，被告自應就系爭車輛之損害負賠償責任。而
      系爭車輛因本件車禍受損，共計支付修理費用14,226元（
      含工資1,848元、烤漆5,359元、零件7,019元）等情，業
      經原告提出估價單及電子發票等件為證。
（四）被告主張系爭車輛只有1道刮痕，就算要修，系爭車輛也
      是老車，金額也不會這麼高，行情大概就是3,000元等語
      。然經本院函詢修車廠即桃苗汽車股份有限公司南新竹廠
      （下稱桃苗汽車公司南新竹廠），以警局所附系爭車輛車
      損照片與上開估價單所示維修項目之相關維修項目為何？
      除以上開估價單所示維修方式外，有無其他替代維修方案
      ？如有，方案之項目及金額各為何？經桃苗汽車公司南新
      竹廠函覆稱：APQ-6382維修說明：一、維修項目為車門維
      修，因受損處內板件範圍凹陷故需替換車門總成。二、無
      替代方案等語，有該公司110年10月22日函（見本院卷第8
      7頁）可按。經核上開估價單所列各修復項目與系爭車輛
      受損之情形相符，堪認確係修復系爭車輛所必要，被告前
      開主張，尚無可採。
（五）又系爭車輛係於104年2月出廠，有行車執照影本在卷可稽
      （見本院卷第21頁），至本件事故發生時（即108年11月1
      2日）已有4年9個月之使用期間（未滿1月以1月計，營利
      事業所得稅查核準則第95條第6款參照），揆之前揭說明
      ，以新品換舊品而更換之零件，自應予以折舊。本院依行
      政院台（86）財字第52053號公布之固定資產耐用年數表
      及固定資產折舊率表，採定率遞減法計算其折舊，即自用
      小客車耐用年數為5年，每年折舊率千分之369，是系爭車
      輛更新零件折舊後金額應為805元（計算方式詳附表所示
      ），另關於工資及烤漆部分，因無折舊之問題，是以系爭
      車輛之必要修復費用為8,012元（計算式如下：805＋1,848
      ＋5,359＝8,012）。
（六）再按損害之發生或擴大，被害人與有過失者，法院得減輕
      賠償金額，或免除之，民法第217條第1項定有明文；此項
      基於過失相抵之責任減輕或免除，非僅視為抗辯之一種，
      亦可使請求權全部或一部為之消滅，法院對於賠償金額減
      至何程度，抑為完全免除，雖有裁量之自由，但應斟酌雙
      方原因力之強弱與過失之輕重以定之，此有最高法院96年
      台上字第2902號判決要旨可供參照。查本件車禍肇事因素
      ，本院認訴外人楊易霖應負擔30%之肇事責任，已如前述
      ，是依其與被告同有過失之情形及過失比例，減輕被告賠
      償額30﹪，則被告應負之賠償金額為5,608元（計算式如下
      ：8,012×70﹪＝5,608，元以下四捨五入）。
（七）又按被保險人因保險人應負保險責任之損失發生，而對於
      第三人有損失賠償請求權者，保險人得於給付賠償金額後
      ，代位行使被保險人對於第三人之請求權，保險法第53條
      第1項亦定有明文；而此項法定代位權之行使，有債權移
      轉之效果，故於保險人給付賠償金額後，被保險人對於第
      三人請求權即移轉於保險人（最高法院69年度台上字第92
      3號判決意旨參照）。查原告業已依保險契約之約定賠付
      所承保系爭車輛之修復費用等情，有電子發票在卷可考，
      參諸前開說明，其自得代位被保險人行使對被告之損害賠
      償請求權。
（八）末按給付無確定期限者，債務人於債權人得請求給付時，
      經其催告而未為給付，自受催告時起，負遲延責任。其經
      債權人起訴而送達訴狀，或依督促程序送達支付命令，或
      為其他相類之行為者，與催告有同一之效力；遲延之債務
      ，以支付金錢為標的者，債權人得請求依法定利率計算之
      遲延利息；應付利息之債務，其利率未經約定，亦無法律
      可據者，週年利率為百分之5，民法第229條第2項、第233
      條第1項前段、第203條分別定有明文。本件被告應負之前
      揭損害賠償義務，並無確定期限，依前開規定，原告請求
      被告自起訴狀繕本送達之翌日即110年8月29日起按週年利
      率百分之5給付遲延利息，亦屬有據。
四、綜上所述，原告依保險代位及侵權行為之法律關係，請求被
    告賠償5,608元，及自110年8月29日起至清償日止，按週年
    利率百分之5計算之利息，為有理由，應予准許，逾此部分
    之請求，為無理由，應予駁回。
五、本件係適用小額訴訟事件為被告部分敗訴之判決，應依職權
    宣告假執行，並於判決時確定訴訟費用額如主文第3項所示
    之金額。
據上論結，本件原告之訴為一部有理由，一部無理由，依民事訴
訟法第436條之23、第436條第2項、第79條、第436條之19第1項
、第436條之20，判決如主文。
中　　華　　民　　國　　110 　年　　12　　月　　8 　　日
                  新竹簡易庭    法  官  邱玉汝
以上正本證明與原本無異。
如對本判決上訴，非以判決違背法令為理由不得為之，且須於判
決送達後20日內向本院提出上訴狀，並記載上訴理由；如委任律
師提起上訴者，應一併繳納上訴審裁判費。
中　　華　　民　　國　　110 　年　　12　　月　　8 　　日
                                書記官  陳筱筑
附表：
系爭車輛更新零件費用折舊之計算   第一年折舊 7,019×0.369＝2,590  第二年折舊 （7,019－2,590）×0.369＝1,634  第三年折舊 （7,019－2,590－1,634）×0.369＝1,031  第四年折舊 （7,019－2,590－1,634－1,031）×0.369＝651  第五年折舊 （7,019－2,590－1,634－1,031－651）×0.369×9/12＝308  時價亦即折舊後之金額  7,019－2,590－1,634－1,000－000－000＝805 備註：上列計算小數點以下均四捨五入